臺灣桃園地方法院行政訴訟判決　
110年度交字第537號
原      告  李連興  
被      告  桃園市政府交通事件裁決處
                      設桃園市○○區○○路00號7至8樓
代  表  人  張丞邦    住同上
訴訟代理人  黃一鳴律師
上列當事人間交通裁決事件，原告不服被告民國110年11月17日
桃交裁罰字第58-C00000000號裁決，提起行政訴訟，本院判決如
下：
    主  文
原告之訴駁回。
訴訟費用新臺幣參佰元由原告負擔。
    事實及理由
壹、程序部分
一、本件原告不服被告於民國110年11月17日以桃交裁罰字第58-
    C00000000號裁決書（下稱原處分）所為之裁決，向本院提
    起撤銷訴訟，依兩造書狀所述各節及卷內資料所示，本件事
    證已臻明確，本院認無經言詞辯論之必要，爰依行政訴訟法
    第237 條之7 之規定，不經言詞辯論而為判決。
貳、實體部分
一、事實概要：原告於110年9月7日8時28分許，騎乘車牌號碼00
    0-0000號普通重型機車（下稱系爭機車），行經新北市新莊
    區新北大道3段與思源路口時，面對圓形紅燈號誌仍超越停
    止線進入路口直行，為新北市政府警察局新莊分局（下稱舉
    發機關）中港派出所員警目睹並以第C00000000號舉發違反
    道路交通管理事件通知單逕行舉發。嗣原告於110年10月20
    日到案陳述意見，被告於110年11月17日仍認其於上開時、
    地有「駕車行經有燈光號誌管制之交岔路口闖紅燈」之違規
    事實明確，乃依道交條例第53條第1項規定，以原處分裁處
    原告罰鍰新臺幣（下同）1,800元，並記違規點數3點。原告
    不服原處分，於裁決日向本院提起本件行政訴訟。
二、原告起訴主張：未提出照片等語。並聲明：原處分撤銷。
三、被告則以：
  ㈠按道交條例第4條第2項規定：「駕駛人駕駛車輛、大眾捷運
    系統車輛或行人在道路上，應遵守道路交通標誌、標線、號
    誌之指示、警告、禁制規定，並服從執行交通勤務之警察或
    依法令執行指揮交通及交通稽查任務人員之指揮。」、第7
    條之2第1項第1款規定：「汽車駕駛人之行為有下列情形之
    一，當場不能或不宜攔截製單舉發者，得逕行舉發：一、闖
    紅燈或平交道。」、第53條第1項規定：「汽車駕駛人，行
    經有燈光號誌管制之交岔路口闖紅燈者，處新臺幣一千八百
    元以上五千四百元以下罰鍰。」、第63條第1項第3款規定略
    以：「汽車駕駛人有下列各款所列條款之一者，除依原條款
    處罰鍰外，並予記點：三、有…第五十三條…情形之一者，各
    記違規點數三點。」。復按道路交通安全規則第102條第1項
    第1款規定：「汽車行駛至交岔路口，其行進、轉彎，應依
    下列規定：一、應遵守燈光號誌或交通指揮人員之指揮，遇
    有交通指揮人員指揮與燈光號誌並用時，以交通指揮人員之
    指揮為準。」、道路交通標誌標線號誌設置規則第170條第1
    項前段規定：「停止線，用以指示行駛車輛停止之界限，車
    輛停止時，其前懸部分不得伸越該線」、第206條第1項第5
    款第1目規定：「行車管制號誌各燈號顯示之意義如左：五
    、圓形紅燈㈠車輛面對圓形紅燈表示禁止通行，不得超越停
    止線或進入路口。」。為促使駕駛人回歸於對標線之認知，
    同時兼顧執法技術層面與大眾接受程度，茲將面對圓形紅燈
    時超越停止線或闖紅燈之認定敘述如后提供參考：㈠車輛面
    對圓形紅燈時仍逕予穿越路口至銜接路段，含左轉、直行、
    迴轉及右轉（依箭頭綠燈允許行駛者除外）即視為闖紅燈之
    行為。㈡有繪設路口範圍者：車輛無視於紅燈警示，有穿越
    路口之意圖，而車身已伸入路口範圍亦視同闖紅燈；若僅伸
    越停止線而未達路口範圍者，則視為不遵守標線指示（可以
    道路交通管理處罰條例第六十條第三項之規定處分之）。㈢
    無繪設路口範圍者：以車輛無視於紅燈號誌，而有穿越路口
    之企圖，其車身並已伸越停止線並足以妨害其他方向人（若
    有行人穿越道）、車通行者亦以闖紅燈論處；若僅車身伸越
    停止線則以不遵守標線指示視之。㈣目前交岔路口已繪設網
    狀黃線區者暫以該範圍視作路口，未繪設者請公路主管機關
    依內政部警政署六十五年二月十六日警署交字第００二四九號
    函之規定視路況車況繪設路口範圍。㈤另路口設有照相設施
    者並請有關單位依會議結論之認定標準配合調整以更能明確
    認定(參照交通部82年4月22日交路字第009811號函)。
  ㈡依舉發機關110年12月20日新北警莊交字第1104061710號函所
    附答辯報告表略以：「…職於110年9月7日7-9時擔服新北大
    道與思源路口交管，見違規人騎乘普重機車MKY-2906紅燈直
    行新北大道，惟當時車流量多，且燈號已轉為紅燈，不宜攔
    停違規車輛並告發，故返所後依規定逕行舉發…」。復查採
    證照片內容，系爭車輛於路口行車號誌時相為紅燈時，逕行
    超越停止線直行。準此，系爭車輛確有「駕車行經有燈光號
    誌管制之交岔路口闖紅燈」之違規行為甚明。按交通警察製
    單舉發違反道交條例所列之違規事實，本質上為行政處分，
    係公務員基於職務上之權力，依法就特定之具體事件所為之
    具公法上效果之單方面行政行為，基於公務員為公法上行為
    具有公信力之原則，該行政行為當可被推定為真正，其據以
    依法處分之事實認定亦為正確無誤，本此公信原則，乃立法
    者賦予行政機關制定違反道路交通事件統一裁罰基準及處理
    細則，以達其維護交通秩序、安全之行政目的。道路交通標
    誌、標線、號誌，係交通主管機關依道路交通狀況及用路人
    之需要而依法設置，故駕駛人有遵守標誌、標線、號誌指示
    之義務，駕駛人不得僅憑其個人認知或價值判斷，或主觀認
    為其行為不致影響交通秩序、安全，而任意決定不予遵守，
    否則將使交通秩序大亂，非但影響道路交通安全及用路人權
    益，亦將使道路交通標誌、標線、號誌形同虛設。系爭車輛
    因有「駕車行經有燈光號誌管制之交岔路口闖紅燈」之情，
    該當道交條例第53條第1項規定所定要件，原處分並無違誤
    等語置辯。並聲明：原告之訴駁回。
四、本件爭點：本件違規是否屬實？
五、本院之判斷：
  ㈠按汽車駕駛人，行經有燈光號誌管制之交岔路口闖紅燈者，
    處1,800元以上5,400元以下罰鍰；汽車駕駛人有第53條情形
    者，除依原條款處罰鍰外，並予記違規點數3 點，道交條例
    第53條第1 項、第63條第1 項第3 款分別定有明文。次按停
    止線，用以指示行駛車輛停止之界限，車輛停止時，其前懸
    部分不得伸越該線；行車管制號誌圓形紅燈之意義，係指車
    輛面對圓形紅燈表示禁止通行，不得超越停止線或進入路口
    ，道路交通標誌標線號誌設置規則第170 條第1 項前段、第
    206 條第5 款第1 目規定甚明。又按交通部82年4 月22日交
    路字第009811號函釋意旨認為：「為促使駕駛人回歸於對
    標線之認知，同時兼顧執法技術層面與大眾接受程度，茲將
    面對圓形紅燈時超越停止線或闖紅燈之認定敘述如後提供參
    考：⑴車輛面對圓形紅燈時仍逕予穿越路口至銜接路段，含
    左轉、直行、迴轉及右轉（依箭頭綠燈允許行駛者除外）即
    視為闖紅燈之行為。」，上開函釋內容，除紅燈右轉部份，
    因道交條例於94年12月28日修正增訂第53條第2 項規定，而
    不再視為同條第1 項規定之闖紅燈外，其餘關於闖紅燈之認
    定標準，經核與該條例第53條第1 項規定意旨無違，本院自
    得予以酌適用。
  ㈡本院依職權勘驗卷附採證光碟之結果略以：「影像為員警密
    錄器畫面，員警站立於路旁面對路口，當時該處道路往來車
    輛甚多，而天候與視線均良好。於影片時間0秒時，路口號
    誌為圓形黃燈，此時車牌號碼000-0000號黑色普通重型機車
    （下稱系爭機車）在外側車道尚未到達停止線。於影片時間
    1秒時，路口號誌已變換為圓形紅燈，此時系爭機車位於停
    止線，而系爭機車並未停止，仍直行進入路口。」，上開勘
    驗內容，業經本院製作勘驗筆錄並函達兩造命表示意見在卷
    可參（見本院卷第46至54頁) 。
  ㈢依勘驗內容所呈，系爭機車當時在外側車道未到達路口停止
    線時，其所面對之路口號誌已為圓形紅燈，惟其並未煞停，
    仍超越停止線進入路口並直行通過路口，且該路口停止線繪
    設方式與號誌設置處所均屬明確可辨識，是原告駕車駛至該
    處，顯係在面對圓形紅燈號誌時仍闖越停止線並通過路口。
    準此，原告於上開時、地駕駛系爭機車，行經燈光號誌管制
    之交岔路口有闖紅燈之情事，堪以認定。
六、綜上所述，原告於事實概要欄所載時、地，面對圓形紅燈號
    誌，仍駕車超越停止線進入路口直行，自有行經有燈光號誌
    管制之交岔路口闖紅燈之情事。從而，被告依道交條例第53
    條第1 項、第63條第1 項第3 款（原處分漏載第3 款）規定
    ，以原處分對原告裁處罰鍰1,800元，並記違規點數3 點，
    核無違誤。原告訴請撤銷原處分，為無理由，應予駁回。  
七、本件事證已臻明確，兩造其餘攻擊、防禦方法及所提證據，
    經核均與判決結果不生影響，爰不一一論列，併此敘明。
八、本件訴訟費用額確定為第一審裁判費300 元，爰依行政訴訟
    法第98條第1 項規定，由敗訴之原告負擔。
中　　華　　民　　國　　111 　年　　6 　　月　　2 　　日
                  行政訴訟庭　法　官　徐  培  元
上為正本係照原本作成。
如不服本判決，應於判決送達後20日內，向本院提出上訴狀並表
明上訴理由（原判決所違背之法令及其具體內容或依訴訟資料可
認為原判決有違背法令之具體事實），其未載明上訴理由者，應
於提出上訴後20日內向本院補提理由書（上訴狀及上訴理由書均
須按他造人數附繕本，如未按期補提上訴理由書，則逕予駁回上
訴），並應繳納上訴裁判費新臺幣750元。
中　　華　　民　　國　　111 　年　　6 　　月　　2 　　日
                              書記官  吳  文  彤